【裁判字號】    91,訴,2459
【裁判日期】    920320
【裁判案由】    毒品危害防制條例
【裁判全文】
臺灣高雄地方法院刑事判決                        九十一年度訴字第二四五九號
    公  訴  人  臺灣高雄地方法院檢察署檢察官
    被      告  甲○○
右列被告因違反毒品危害防制條例案件，經檢察官提起公訴（九十一年度毒偵字第四
一八○號），本院判決如左：
    主  文
甲○○施用第一級毒品，累犯，處有期徒刑捌月。又施用第二級毒品，累犯，處有期
徒刑肆月。應執行有期徒刑拾壹月。
    事  實
一、甲○○前曾因施用毒品案件，經本院以民國八十七度毒聲字第一一○三號裁定送
    觀察、勒戒後，因有繼續施用毒品之傾向，再經本院以八十七年度毒聲字第一六
    二八號裁定令入戒治處所施以強制戒治，後因停止戒治付保護管束期滿，乃經高
    雄地方法院檢察署（以下簡稱高雄地檢署）檢察官於八十九年一月十三日以八十
    九年度戒毒偵字第六十五號為不起訴處分並確定在案；嗣甲○○仍不知悔改，再
    於八十九年三月二十日因轉讓第二級毒品案，經本院於九十年六月十三日以八十
    九年度易字第一八五五號判處有期徒刑八月並確定在案，並於九十一年五月十日
    因徒刑執行完畢而出監；其復於八十九年間因連續施用第二級毒品案件，而經本
    院於九十年十二月二十五日以九十年度易字第三五六九號判處有期徒刑一年，並
    確定在案；詎其竟仍不知所警惕，於前開轉讓第二級毒品案之徒刑執行完畢出監
    後，另外連續施用第二級毒品案之徒刑尚未執行前，即於九十一年七月二日二十
    一時三十分許回溯之二十四小時內之某時（不含公權力拘束期間），在不詳處所
    施用第一級毒品海洛因，及於九十一年七月一日於其位於高雄市○鎮區○○路一
    八一巷十六號之住處施用第二級毒品安非他命各一次，並為警於九十一年七月二
    日二十一時三十分許，在其友人蕭文典位於高雄縣鳳山市○○路十四之一號之住
    處查獲。
二、案經高雄縣警察局移請臺灣高雄地方法院檢察署檢察官偵查起訴。
    理  由
一、右揭被告甲○○施用第二級毒品海洛因之犯罪事實，業經被告坦承不諱，而被告
    為警查獲後所採尿液，經送請高雄縣政府衛生局及高雄醫學大學附設中和紀念醫
    院檢驗結果亦呈第二級毒品甲基安非他命之陽性反應，有該局九十一年七月十二
    日91煙檢字第一○○二號煙毒尿液檢驗成績書及姓名對照及管制表各一份附警卷
    可參及該醫院九十二年一月二十七日濫用藥物尿液檢驗報告書一份（報告編號為
    0000－000號）附本院卷第七十一頁可稽，是被告上開自白確與事實相符
    ，洵堪採為論罪科刑之依據。從而，被告施用第二級毒品安非他命之犯行部分，
    事證明確，洵堪認定。
二、訊據被告另矢口否認有何前開施用第一級毒品海洛因之事實，辯稱其僅施用第二
    級毒品安非他命等語。然按目前常用的尿液安非他命或嗎啡篩檢方式包括酵素免
    疫方析法（EIA，ENZYME EMMUNOASSAY）、薄層色層分析法（TLC，THIN LAYER C
    HROMATOG RAPH Y ）和放射免疫分析法（RIA，RAD IOIMMUNOASSAY），在文獻報
    告中，確實有藥品或食物因交叉反應CRO SSREAC TOI N），可在尿液中測試中產
    生偽陽性（FA L S E POSITIVE ）之安非他命或嗎啡反應，惟利用精密之儀器分
    析，將可排除偽陽性之可能，而得到正確的答案。因此篩檢結果必須進一步確認
    。在目前最常用之確認方法為氣相層析質譜儀（GC/MS，GAS CHROMATOGRA PHY/M
    ASS SPECTROMETRY），此因乃在良好的操作條件下，以氣相層析質譜儀作藥物及
    其代謝產物定性及定量分析，幾乎不會有偽陽性反應產生；從而，被告雖辯其並
    無施用第一級毒品海洛因，僅承認其有施用第二級毒品安非他命。然查，被告於
    九十一年七月二日二十一時三十分許為警所採集之尿液，經送請高雄縣政府衛生
    局以免疫學分析法及ＴＯＸＩ－ＬＡＢ二種化驗方法之檢驗結果除呈第二級毒品
    甲基安非他命之陽性反應外，亦有第一級毒品海洛因嗎啡之陽性反應，此有該報
    告在卷可憑。是依被告同日之尿液檢體，送請同一檢驗單位予以鑑定，應無可能
    僅就第一級毒品部分呈現偽陽性之現象。另本院再依職權將當日之尿液檢體送請
    高雄醫學大學附設中和紀念醫院，以酵素免疫分析法及氣相層析質譜儀法重予檢
    驗，仍呈第一級毒品海洛因嗎啡及第二級毒品甲基安非他命之陽性反應（此可參
    卷本院卷第七十一頁之尿液檢驗報告）。從而，被告僅對其施用第一級毒品重罪
    部分予以否認，顯乃避重就輕之詞。是依前開說明，足徵被告前開所辯，係卸責
    之詞，顯不足採。本件事證明確，被告施用第一級毒品之犯行，亦堪認定。
三、又被告前因施用毒品案件，經本院以八十七度毒聲字第一一○三號裁定送觀察、
    勒戒後，因有繼續施用毒品之傾向，再經本院以八十七年度毒聲字第一六二八號
    裁定令入戒治處所施以強制戒治，後因停止戒治付保護管束期滿，乃經高雄地檢
    署檢察官於八十九年一月十三日以八十九年度戒毒偵字第六十五號為不起訴處分
    並確定在案；嗣甲○○仍不知悔改，再於八十九年間因連續施用第二級毒品，而
    經本院於九十年十二月二十五日以九十年度易字第三五六九號判處有期徒刑一年
    ，並確定在案，詎其仍不知所警惕，即於九十一年七月一日及七月二日二十一日
    三十分回溯之二十四小時內之某時（不含公權力拘束期間），再度施用第一、二
    級毒品海洛因及安非他命而犯本案，此有臺灣高雄地方法院檢察署刑案查註紀錄
    表、臺灣高等法院被告全國刑案紀錄表等資料各一份附卷可參。從而，被告於五
    年內三犯毒品危害防制條例第十條第一項、第二項之罪，罪證明確，應予依法論
    科。
四、復按海洛因係屬毒品危害防制條例第二條第二項第一款所稱之第一級毒品，而安
    非他命則為毒品危害防制條例第二條第二項第二款所稱之第二級毒品，是被告施
    用海洛因、安非他命之行為，係犯該條例第十條第一項之施用第一級毒品罪、同
    條例第十條第二項之施用第二級毒品罪。被告分別持有第一級毒品海洛因及第二
    級毒品安非他命，嗣進而施用之，持有之低度行為應為施用之高度行為所吸收，
    不另論罪。又被告所犯上開施用第一級毒品與施用第二級毒品二罪間，犯意各別
    ，行為互殊，應予分論併罰。又被告前於八十九年三月二十日因轉讓第二級毒品
    案，經本院於九十年六月十三日以八十九年度易字第一八五五號判處有期徒刑八
    月並確定在案，而於九十一年五月十日因徒刑執行完畢而出監，此有臺灣高等法
    院被告全國前案紀錄表、被告刑案資料查註紀錄表在卷可參，其於五年以內再犯
    本件有期徒刑以上之罪，為累犯，依刑法第四十七條規定應加重其刑。爰審酌被
    告前已有多次施用毒品之前科，猶不知悔改，復三犯毒品危害防制條例第十條第
    一項、第二項之罪，已如前述，顯見其並無戒除毒害之決心，及其所犯罪行乃自
    戕之行為，尚無害及他人，犯後坦承部分犯行，態度良好等一切情狀，分別量處
    如主文所示之刑，並定其應執行刑，以資懲儆。
據上論斷，應依刑事訴訟法第二百九十九條第一項前段，毒品危害防制條例第十條第
一項、第二項，刑法第十一條、第四十七條、第五十一條第五款，判決如主文。
本案經檢察官葉芳秀到庭執行職務
中      華      民      國      九十二      年      三    月    二十    日
                                      臺灣高雄地方法院刑事第二庭
                                          法  官    林靜梅
右正本證明與原本無異。
如不服本判決，應於判決送達後十日內，向本院提出上訴狀。
                                          書記官    洪生輝
中    華    民    國      九十二      年      三      月      二十四    日
附錄本判決論罪之法條：
毒品危害防制條例第十條第一項
施用第一級毒品者，處六月以上五年以下有期徒刑。
施用第二級毒品者，處三年以下有期徒刑。


司法院資訊處製作；財團法人民間司法改革基金會備份。
